【裁判字號】    99,交聲,916
【裁判日期】    990625
【裁判案由】    聲明異議
【裁判全文】
臺灣高雄地方法院交通事件裁定         99年度交聲字第916號
原處分機關  高雄市政府交通局
代  表  人  甲○○
異  議  人  乙○○
上列異議人因違反道路交通管理處罰條例事件，對於高雄市政府
交通局中華民國99年3 月15日所為之處分（原處分：高市交裁字
第裁32-ZEP035153號），聲明異議，本院裁定如下：
    主  文
異議駁回。
    理  由
一、原處分意旨略以：異議人即受處分人乙○○於民國98年7 月
    6 日晚間8 時12分許，駕駛1289-MH 號自用小客車行經國道
    一號高雄縣岡山收費站南向第7 車道電子收費車道（下稱ET
    C 車道）時，因有「汽車行駛於應繳費之公路不依規定繳費
    」之違規行為，依道路交通管理處罰條例第27條第1 項裁處
    異議人罰鍰新臺幣（下同）4,500 元等語。
二、聲明異議意旨略以：異議人雖有於原處分所載時、地，駕駛
    1289-MH 號自用小客車誤入岡山收費站之ETC 車道之情形，
    但係因並未居住在戶籍地故未收到催繳通知及舉發通知單始
    未繳費，並非故意拒繳，為此依法聲明異議等語。
三、按汽車行駛於應繳費之公路、橋樑、隧道或輪渡，不依規定
    繳費者，處汽車所有人或駕駛人3,000 元以上6,000 元以下
    罰鍰，並追繳欠費，道路交通管理處罰條例第27條第1 項定
    有明文。又交通部臺灣區○道○○○路局為辦理電子收費申
    裝及欠費追繳作業，依據公路通行費徵收管理辦法相關規定
    ，訂定「交通部臺灣區○道○○○路局電子收費申裝及欠費
    追繳作業注意事項」（以94年12月1 日業字第09 400313111
    號函訂定，並以96年6 月4 日業字第0966004481號函第1 次
    修正，再以97年7 月18日業字第0976004369號函第2 次修正
    ），而該注意事項第9 、13、17點分別規定：「用路人…因
    人為因素導致車內設備單元無法正常扣款收費時，依不照章
    繳費之規定處理」、「車輛不依規定繳納通行費，營運單位
    之自動收費系統應將該用路人車輛之車種、牌照號碼、通行
    時間、地點、行駛方向等予以記錄並照相或錄影存記。營運
    單位應依本局查明之車籍資料，製發『補繳通行費及作業處
    理費通知單』，追繳通行費並加收作業處理費用…」、「用
    路人應依『補繳通行費及作業處理費通知單』所列金額及繳
    費期限完成補繳，逾補繳期限截止日未繳納者，依法舉發」
    ，是以如駕駛人使用ETC 車道時，因E 通機餘額不足致扣款
    未成功、或並未申設E 通機卻行駛於ETC 車道以致無法扣款
    ，並經由營運單位依規定製發「補繳通行費及作業處理費通
    知單」予以通知補繳後，猶未在限期內補繳相關費用者，即
    存有汽車行駛於應繳費之公路，不依規定繳費之違規，而應
    依道路交通管理處罰條例第27條第1 項予以裁罰。又按行政
    程序法中對於文書送達，於應受送達人之住居所、事務所或
    營業所為之。但在行政機關辦公處所或他處會晤應受送達人
    時，得於會晤處所為之；於應送達處所不獲會晤應受送達人
    時，得將文書付與有辨別事理能力之同居人、受僱人或應送
    達處所之接收郵件人員；又送達不能依前2 條規定為之者，
    得將文書寄存送達地之地方自治或警察機關，並作送達通知
    書2 份，1 份黏貼於應受送達人住居所、事務所、營業所或
    其就業處所門首，另1 份交由鄰居轉交或置於該送達處所信
    箱或其他適當位置，以為送達。前項情形，由郵政機關為送
    達者，得將文書寄存於送達地之郵政機關。寄存機關自收受
    寄存文書之日起，應保存3 個月，行政程序法第72條第1 項
    、第73條第1 項、第74條分別定有明文。
四、經查：
  (一)異議人於原處分所載時、地，駕駛未申設E 通機之1289-MH
    號自用小客車駛入岡山收費站之ETC 車道，致無法扣款，嗣
    電子收費營運單位遠通電收股份有限公司（下稱遠通公司）
    將該次之「補繳通行費及作業處理費通知單」於98年8 月10
    日依法送達於異議人設於「高雄市○○區○○路349 巷2 號
    4 樓」之戶籍址，惟因未獲會晤本人亦無受領文書之同居人
    、受雇人或應送達處所接受郵件人員可代為收受，嗣郵政機
    關即於同日依法將上開文書寄存於高雄武廟郵局（高雄60支
    局）以為送達；又因異議人並未依前開補繳通知所定期限補
    繳通行費，內政部警政署國道公路警察局（下稱國公局）遂
    於98年9 月25日填單舉發，並於98年10月1 日將舉發通知書
    送達於異議人前揭戶籍址，該通知單亦因未獲會晤本人亦無
    受領文書之同居人、受雇人或應送達處所接受郵件人員可代
    為收受，亦於同日依法將上開文書寄存於高雄武廟郵局以為
    送達，而異議人亦未遵期到案繳納罰鍰等情，為異議人所不
    爭執，且有遠通公司總發字第09900426號函暨所附違規照片
    、補繳通知單及其送達證書、交通部台灣區○道○○○路局
    岡山收費站高岡業一字第0990000641號函暨所附舉發通知單
    及其送達證書等在卷可證，是此部份事實已足堪認定，且依
    前揭規定，本件補繳通知單及舉發通知單自已對異議人生合
    法送達之效力。
  (二)異議人雖以前揭情詞置辯，惟行政機關數目眾多，各機關均
    有其職務範圍，於此範圍內，若有寄發文書促使特定民眾行
    使權利或履行義務之必要時，自應依法予以通知，並依各機
    關於其執行職務過程中所取得與民眾有關之資料而據以通知
    即足，非謂各機關於寄送文書予民眾之前，即應先行向各其
    他行政機關、單位一一查詢特定民眾之個人資料，以確保無
    論如何該文書皆能順利送達給特定民眾，並由民眾親自收受
    始謂送達合法。以交通違規事件之處罰為例，此種案件係大
    量而反覆性之行政行為，監理機關礙於人力、時間之短絀，
    以及經濟效益成本之考量下，若送達機關已於權責範圍內查
    明違規行為人之最新戶籍地、車籍地址，並向該地址為送達
    ，其送達即應屬合法，實無從要求監理機關應再逐一向其他
    行政機關查詢違規行為人是否確實居住於上開地址。查異議
    人之戶籍地自93年9 月20日迄今均仍設於「高雄市○○區○
    ○路349 巷2 號4 樓」之地址，又前開1289-MH 號自用小客
    車之車籍地址，於遠通公司及國公局寄發前揭補繳通知單、
    交通違規舉發單之98年8 月至10月間，亦均設於上開地址，
    直至99年3 月2 日始新增通信地址等情，有異議人戶籍資料
    查詢結果及高雄市監理處高市監二字第0990008361號函暨所
    附車籍資料附卷可稽，是本件之補繳通知單及交通違規舉發
    單均係向異議人當時最新之戶籍地及車籍地址為送達，而無
    顯然之瑕疵可指，異議人如有戶籍地址與實際住居所不同情
    事，本應自行向相關主管機關陳報實際住居所，實難課以相
    關主管機關訪查其實際住居所之責，異議人若未遷移戶籍地
    址或陳報新址，縱其未實際居住於戶籍地，亦應隨時注意有
    無關乎己身權益之文書送達於其戶籍地址，故異議人未能實
    際收受舉發通知單之不利事由，自應歸責於異議人本身，對
    於前述文書已生合法寄存送達之效力均不生影響，尚不得以
    未居住於戶籍地址致未能及時收受郵件為由加以卸責。是異
    議人此部所辯，自屬無據，亦不因異議人提出由高雄市苓雅
    區正言里辦公處所出具之住居所證明而有不同。
五、綜上所述，異議人確有汽車行駛於應繳費之公路，未依規定
    繳費之違規行為，且其徒憑可單方歸責自己之事由希冀免罰
    ，於法亦屬未合，從而原處分機關依道路交通管理處罰條例
    第27條第1 項規定，裁處異議人4,500 元之罰鍰，核無違誤
    ，異議人聲明異議為無理由，應予駁回。
六、據上論斷，應依道路交通案件處理辦法第19條，裁定如主文
    。
中    華    民    國    99    年    6     月    25    日
                    交通法庭    法  官  黃沛文
以上正本證明與原本無異。
如不服本裁定應於送達後5日內向本院提出抗告狀。
中    華    民    國    99    年    6     月    25    日
                                書記官  鄧思辰

司法院資訊處製作；財團法人民間司法改革基金會備份。
